【裁判字號】    99,訴,1327
【裁判日期】    990802
【裁判案由】    業務過失致死
【裁判全文】
臺灣臺中地方法院刑事判決              99年度訴字第1327號
公  訴  人  臺灣臺中地方法院檢察署檢察官
被      告  甲○○
選任辯護人  梁基暉律師
上列被告因業務過失致死案件，經檢察官提起公訴（99年度偵字
第741 號），被告於本院準備程序中就被訴之事實為有罪之陳述
，經本院合議庭裁定由受命法官獨任進行簡式審判程序審理，判
決如下：
    主      文
甲○○從事業務之人，因業務上之過失致人於死，處有期徒刑陸
月，如易科罰金，以新臺幣壹仟元折算壹日。緩刑年。
    事實及理由
壹、程序方面
    刑事訴訟法第273條之1第1 項規定除被告所犯為死刑、無期
    徒刑、最輕本刑為3 年以上有期徒刑之罪或高等法院管轄第
    一審案件者外，於審判期日前之程序進行中，被告先就被訴
    事實為有罪之陳述時，審判長得告知被告簡式審判程序之旨
    ，並聽取當事人、代理人、辯護人及輔佐人之意見後，裁定
    進行簡式審判程序。查本案被告甲○○被訴業務過失致死案
    件，非前開不得進行簡式審判程序之案件，經被告於本院審
    理時就被訴之事實為有罪之陳述，且經本院告知被告簡式審
    判程序之旨，聽取被告及檢察官之意見後，爰依刑事訴訟法
    第273 條之1第1項規定裁定改依簡式審判程序審判之，先予
    敘明。
貳、實體方面
一、犯罪事實：
  (一)甲○○係址設臺中縣清水鎮○○路318 號「隆發木材行」之
    負責人，以木材加工等為業，為從事業務之人。緣甲○○自
    民國78、79年間起，於上開木材行僱用周俊雄從事木材工廠
    加工作業之工作，薪資為每日新臺幣（下同）1,550 元，而
    為勞工安全衛生法所稱之雇主。其原應注意雇主須提供符合
    標準之必要安全設備予隆發木材行之勞工予工作時使用，以
    防止勞工因工作引起之危害；亦應注意須依勞工安全衛生法
    規定訂定勞工安全衛生工作守則及設置勞工安全衛生人員，
    且應定時實施勞工安全衛生教育及預防災變之訓練，以符合
    勞工安全衛生法第14條第1項、第2項、第25條第1 項、勞工
    安全衛生組織管理及自動檢查辦法第3條第1項、第12條之1
    、第79條之規定，而依甲○○之智識程度、工作經驗及能力
    ，暨現場客觀情形，並無不能注意之情事，詎其仍疏未注意
    ，未訂定勞工安全衛生工作守則及設置勞工安全衛生人員，
    亦未曾實施勞工安全衛生教育及預防災變之訓練，且於98年
    11月14日上午不詳時許，勞工周俊雄在隆發木材行廠房內執
    行吊運木材之工作時，未提供周俊雄任何安全設備，亦未督
    責周俊雄配戴任何安全設備，致周俊雄於同日上午8 時30分
    許，在執行上開工作而於高低不平之原木上方走動時，不慎
    自高處跌落至木材堆積處，造成其骨盆骨折併低血溶性休克
    、左總髂骨動脈及靜脈撕裂傷併內出血、直腸斷裂傷及尿道
    斷裂傷等，雖經緊急送醫救治，仍於同年月15日凌晨0 時30
    分，因腹部內臟器官損傷併大量出血而傷重不治死亡。
  (二)案經臺灣臺中地方法院檢察署檢察官相驗後自動偵查起訴。
二、本院得心證理由：
  (一)上開犯罪事實，業據被告甲○○於本院審理時坦承不諱，核
    與證人陳朝欽（即在場目擊之勞工）於警詢所證述情節相符
    ，並有隆發木材行營利事業登記證及工廠登記證影本、童綜
    合醫療社團法人童綜合醫院診斷證明書、臺灣臺中地方法院
    檢察署檢察官相驗屍體證明書、檢驗報告書、相驗筆錄各1
    份及相驗照片8 張、行政院勞工委員會中區勞動檢查所勞中
    檢營字第0991001303號函文所檢附「隆發木材行所僱勞工周
    俊雄發生跌倒災害致死職業災害檢查報告書」1 份在卷可佐
    ，足認被告上開自白核與事實相符。
  (二)按所謂業務係指吾人於社會生活中所繼續經營之事務。復按
    勞工安全衛生法第2條第2項規定，本法所稱之雇主，謂事業
    主或事業之經營負責人。查被告甲○○係址設臺中縣清水鎮
    ○○路318 號「隆發木材行」之負責人，以木材加工等為業
    ，且自78、79年間起，即以其本人名義僱用被害人周俊雄於
    隆發木材行從事木材工廠加工作業之工作，薪資為每日1,55
    0 元，除為被告始終供承無訛外，復有證人陳朝欽之證述在
    卷可稽，並有上揭行政院勞工委員會中區勞動檢查所函文檢
    附之職業災害檢查報告書可佐，是被告確為以木材加工等為
    業之從事業務之人，且為勞工安全衛生法所稱之雇主。又按
    刑法上之過失犯，以行為人對於結果之發生應注意並能注意
    而不注意為成立要件，亦即行為人具有防止結果發生之注意
    義務，且客觀上無不能注意之情事，竟疏未注意，違反其注
    意義務，即應令其就該有預見可能性之結果負過失犯罪責。
    又行為人具有保證人地位，即在法律上對於結果之發生負有
    防止之作為義務者，其不作為亦將構成過失不作為犯；其保
    證人地位，不唯依法令負有作為義務者，他如自願承擔義務
    、最近親屬、危險共同體、違背義務之危險前行為及對危險
    源之監督義務（對於危險源負有防止發生破壞法益結果之監
    督義務）者，亦具有保證人地位。承前所述，被告為隆發木
    材行之負責人，對於工廠勞工具有指揮、監督之權，其對員
    工若於該工廠高處行走於高低不平原木上方，恐會發生從高
    處不慎跌落意外之情事，自當知之甚稔，是以，其指示勞工
    從事業務範圍內之工作時，本應注意須依法訂定安全衛生工
    作守則、對勞工施以必要之安全衛生教育訓練及預防災變之
    訓練，務必確認勞工均已熟稔工作安全守則等事項，始可保
    障勞工安全及使工廠運作順暢，據被告警偵訊時自陳其並未
    訂定安全衛生守則，又未對勞工定時實施勞工安全衛生教育
    及預防災變之訓練等語，並與證人陳朝欽證述內容一致，顯
    見其對於勞工之安全教育訓練已有不足（惟該部分依上開行
    政院勞工委員會中區勞動檢查所報告，被告並無違反勞工安
    全衛生法第5條第1項或同法第8條第1項規定，致發生同法第
    28條第2項第1款之職業災害，而構成同法第31條規定之刑事
    罰則情形）。況被告身為雇主，於98年11月14日，被害人周
    俊雄於隆發木材行工廠內執行吊運木材工作時，被告本應注
    意前開情事，而依當時情形，被告主觀上、客觀上均無不能
    注意之情事，然竟仍疏未注意，未提供被害人周俊雄任何安
    全設備，亦未督責被害人周俊雄配戴任何安全設備，致被害
    人周俊雄於同日上午8 時30分許，在執行上開工作而於高低
    不平之原木上方走動時，不慎自高處跌落至木材堆積處，受
    有如犯罪事實欄所載之傷害，經送往童綜合醫療社團法人童
    綜合醫院急救，仍不治死亡之情事。綜合上情，實可認為被
    告所盡注意義務顯有不足，是被告確有過失，應堪認定。
  (三)至被害人周俊雄確因上開工作事故而死亡乙節，經臺灣臺中
    地方法院檢察署檢察官督同法醫到場相驗屬實，製有相驗筆
    錄、臺灣臺中地方法院檢察署檢察官相驗屍體證明書、檢驗
    報告書各1份及相驗照片8張附卷足憑，復有童綜合醫療社團
    法人童綜合醫院診斷證明書在卷可按。又被害人之死亡實係
    被告違背應負之上開注意義務所致，故被害人死亡結果之發
    生與被告之過失間，具有相當因果關係存在，亦堪認定。
  (四)綜上所述，本件事證業臻明確，被告所為業務過失致死之犯
    行，洵堪認定，應依法論科。
三、論罪科刑部分：
  (一)核被告甲○○所為，係犯刑法第276條第2項之業務過失致死
    罪。爰審酌被告身為雇主，竟未注意勞工安全衛生法所課予
    雇主應設置之必要安全設備之相關規定，使勞工周俊雄身處
    危險之作業環境，因欠缺必要之安全防護，致發生墜落死亡
    之職業災害，家屬亦因此受有天人永隔之人間至痛，其未具
    體落實勞工安全保護措施，過失情節非輕，惟被告於本院審
    理中業已坦承犯行，雖因與被害人周俊雄之妻陳美月就和解
    金額無法達成共識，而無法達成和解，惟其已就目前可負擔
    之金額新臺幣（下同）118 萬賠償予被害人周俊雄之家屬，
    業據被告供承在卷，亦有本院號調解事件報告書、被害人家
    屬已收受上開賠償金額之收據、付款支票、委任書各1 份附
    卷可憑，其犯後態度尚稱良好，暨其為國小畢業之教育程度
    （此有被告個人基本資料在卷可參）、素行、生活狀況等一
    切情狀，量處如主文所示之刑，並諭知易科罰金之折算標準
    。
  (二)查被告甲○○未曾受有期徒刑以上刑之宣告，素行良好，有
    臺灣臺中地方法院檢察署刑案資料查註紀錄表及臺灣高等法
    院被告前案紀錄表在卷可按，且被告已於本院審理時坦承犯
    行，深具悔意，復已賠償被害人周俊雄之繼承人118 萬，而
    由被害人周俊雄之妻陳美月收受上開金額，有前開收據、付
    款支票、委任書各1 份在卷可證，並審酌被告現年76歲，年
    事已高，此有被告年籍資料在卷可證，其經此偵、審程序之
    教訓及刑之宣告，當知所警惕，信無再犯之虞，本院綜核各
    情，認所宣告之刑，以暫不執行為適當，併予宣告緩刑3 年
    。
據上論斷，應依刑事訴訟法第299條第1項前段，刑法第276條第2
項、第41條第1項前段、第74條第1項第1款，刑法施行法第1條之
1第1項、第2項前段，判決如主文。
本案經檢察官乙○○到庭執行職務。
中    華    民    國    99    年    8     月    2     日
                  刑事第四庭  法  官  潘曉玫
以上正本證明與原本無異。
如不服本判決應於收受判決後10日內向本院提出上訴書狀，並應
敘述具體理由；其未敘述上訴理由者，應於上訴期間屆滿後20日
內向本院補提理由書（均須按他造當事人之人數附繕本）「切勿
逕送上級法院」。
告訴人或被害人對於判決如有不服具備理由請求檢察官上訴者，
其上訴期間之計算係以檢察官收受判決正本之日期為準。
                              書記官  張齡方
中    華    民    國    99    年    8     月    2     日
附錄本案論罪科刑法條全文：
刑法第276條第2項
從事業務之人，因業務上之過失犯前項之罪者，處5年以下有期
徒刑或拘役，得併科3千元以下罰金。

司法院資訊處製作；財團法人民間司法改革基金會備份。
